臺灣高等法院民事裁定
111年度非抗字第84號
再  抗告人  慕求生技股份有限公司

法定代理人  高禎祥
代  理  人  蕭奕弘律師
相  對  人  威剛科技股份有限公司

法定代理人  陳立白
上列當事人間聲請改派檢查人事件，再抗告人對於中華民國111
年7月12日臺灣臺北地方法院111年度抗字第206號裁定提起再抗
告，本院裁定如下：
    主  文
再抗告駁回。
再抗告費用由再抗告人負擔。
    理  由
一、按非訟事件，除以抗告不合法而遭駁回者外，對於抗告法院
    之裁定再為抗告，僅得以其適用法規顯有錯誤為理由，非訟
    事件法第45條第3項定有明文。又所謂適用法規顯有錯誤，
    係指裁判所適用之法規顯然不合於法律規定，或與司法院現
    尚有效及大法官會議之解釋，或最高法院現尚有效之判例顯
    有違反，或消極的不適用法規，顯然影響裁判者而言，並不
    包括裁判理由矛盾、理由不備、取捨證據失當、調查證據欠
    周、漏未斟酌證據、認定事實錯誤及在學說上諸說併存致發
    生法律上見解歧異等情形在內（最高法院104年度台聲字第1
    206號裁定意旨參照）。
二、本件再抗告意旨略以：相對人前向臺灣臺北地方法院（下稱
    臺北地院）聲請選派檢查人，經臺北地院以110年度司字第3
    8號裁定（下稱選派裁定）選派邱盈菁會計師為再抗告人之
    檢查人，然邱盈菁會計師顯有不能及不適任擔任檢查人之情
    形，再抗告人乃聲請解任並改定檢查人，經臺北地院以110
    年度司字第232號裁定（下稱一審裁定）予以駁回，再抗告
    人不服提起抗告，再經臺北地院合議庭以111年度抗字第206
    號裁定（下稱原裁定）駁回抗告，惟原裁定以再抗告人非原
    聲請股東，否定再抗告人有聲請更換檢查人之權限，適用法
    規顯有錯誤；又檢查人所應負責之對象為受檢查公司，與公
    司間之關係近似委任，若檢查人失去公正立場，受檢查公司
    自無可能任其探知公司資訊而毫無作為，故再抗告人應有聲
    請解任、改派檢查人之權利，爰提起再抗告，請求廢棄原裁
    定，准予解任邱盈菁會計師為再抗告人之檢查人，並另選派
    檢查人等語。
三、經查：
  ㈠按繼續6個月以上，持有已發行股份總數百分之1以上之股東
    ，得檢附理由、事證及說明其必要性，聲請法院選派檢查人
    ，於必要範圍內，檢查公司業務帳目、財產情形、特定事項
    、特定交易文件及紀錄，公司法第245條第1項定有明文。此
    項少數股東檢查權，係因股份有限公司之不執行業務股東並
    無監察權可資行使，為保障少數股東仍得於一定要件下檢查
    、瞭解公司業務、帳目及財產情形，始規定此項聲請法院裁
    定選派檢查人之權限，顯見股東檢查權之行使，事實上即係
    透過股東聲請法院選派檢查人之權限，予以落實，而此一股
    東聲請法院選派檢查人之權限，僅屬於股東所享有，至受檢
    查之客體即公司本身不得主張此一權利，要屬當然。另公司
    法第245條第1項，固僅就檢查人之選派予以規範，惟檢查人
    進行公司業務等檢查時，如有難於勝任之情事發生時，基於
    檢查人係為踐行股東檢查權而存在之法理，自應賦予原聲請
    股東得聲請法院解任檢查人之權限，至於受檢之公司則非與
    之。再按公司法第184條第1項、第2項規定股東會得查核董
    事會造具之表冊，執行前項查核時，股東會得選任檢查人。
    惟如股東會未能決議選任檢查人，為保障少數股東權，公司
    法第245條第1項乃規定聲請選派檢查人制度，得經由法院選
    派，並在法院監督下之法定、任意而臨時之檢查機關，以補
    充監察人監督功能之不足，此觀之同法第245條第2項規定法
    院對於檢查人之報告認為必要時，得命監察人召集股東會自
    明。就此法定補充監察人職權行使之檢查人，依公司法第8
    條第2項規定在執行職務範圍內，亦為公司負責人，則依其
    係受法院選派以行使法定補充監督職權之性質，自非受監督
    之公司所得聲請解任，始足以達成保障少數股東權及發揮檢
    查人監督功能之立法目的。原裁定以再抗告人不符合公司法
    第245條第1項規定之聲請主體要件，認其並無聲請選派或解
    任檢查人之權限，符合公司法第245條第1項之規定與立法意
    旨，其適用法規並無錯誤。
　㈡再抗告人主張非訟事件法第175條第1項但書規定受檢查公司
    對於法院依公司法第245條第1項選派檢查人之裁定得聲明不
    服，應係立法者賦予受檢查公司有更換檢查人之權限云云。
    參諸非訟事件法第175條第1項之修正理由謂：「為避免少數
    股東濫用公司法第245條第1項規定，聲請法院選派檢查人而
    影響公司正常營運，應予對此項裁定有聲明不服之機會。」
    ，顯然其規範目的係為避免少數股東濫用公司法第245條第1
    項規定，聲請法院選派檢查人影響公司正常管理，因而例外
    賦予公司對於准許選派檢查人之裁定有聲明不服之機會，然
    尚不得逕解為立法者賦予公司有聲請更換檢查人之權限。再
    者，立法者既已顧及公司權益而賦予其得對選派檢查人裁定
    聲明不服之機會，該項條文自無解釋為立法者另外賦予公司
    得聲請解任檢查人之必要或可能，故即便法律並未規定受檢
    查公司有解任檢查人之權限，對公司保障亦無不週之處，再
    抗告人主張原裁定否定再抗告人有聲請解任檢查人之權利與
    公司法第245條立法目的有違云云，顯無可採。而再抗告人
    前對選派裁定不服，依序提起抗告、再抗告，經臺北地院、
    本院分別駁回其抗告、再抗告而告確定，此有選派裁定、臺
    北地院110年度抗字第208號裁定、本院110年度非抗字第96
    號裁定在卷可稽（見本院卷第51頁至第69頁），顯然再抗告
    人已依非訟事件法前開規定尋求救濟後，選派裁定終告確定
    ，再抗告人嗣再依上開規定主張其仍得於選派裁定確定後，
    聲請解任、改派檢查人，顯屬無據。
　㈢再抗告人復主張檢查人所應負責之對象為受檢查公司，與公
    司間之關係近似於委任，若檢查人失去公正立場，受檢查公
    司自無可能任其探知公司資訊而毫無作為，故再抗告人應有
    聲請解任、改派檢查人之權利，惟原裁定依卷內證物，認定
    邱盈菁會計師並無逾越檢查範圍及權限之情事，難認有立場
    不中立須予解任之必要，核屬其取捨證據、認定事實之職權
    事項，揆諸首開說明，即與適用法規顯有錯誤無涉。
四、綜上所述，原裁定維持一審裁定，駁回再抗告人之抗告，並
    無適用法規顯有錯誤之情形。再抗告人求為廢棄原裁定，並
    准予選派檢查人，為無理由，應予駁回。　　　
五、據上論結，本件再抗告為無理由，爰裁定如主文。　　
中　　華　　民　　國　　111 　年　　10　　月　　31 　日
                  民事第十六庭  
                      審判長法  官  朱耀平
                            法  官  羅立德
                            法  官  王唯怡
正本係照原本作成。
不得抗告。
中　　華　　民　　國　　111 　年　　10　　月　　31　　日

   　　　　　　　　　　　　 書記官  任正人